臺灣嘉義地方法院交通事件裁定　　　　100年度交聲字第792號
原處分機關　交通部公路總局嘉義區監理所
異　議　人　黃志成
即受處分人
上列受處分人因違反道路交通管理處罰條例事件，對於交通部公
路總局嘉義區監理所民國100年8月10日所為之裁決（嘉監裁字第
裁70-GH0000000號裁決書），聲明異議，本院裁定如下：
    主  文
異議駁回。
    理  由
一、原處分機關略以：本件受處分人黃志成於民國100年7月28日
    17時10分許，騎乘車牌號碼UH3-055號輕型機車，行經臺中
    市○○路與民權路口，因未依兩段式左轉標誌、標線指示之
    違規事實，經臺中市政府警察局第二分局員警當場舉發，受
    處分人依限期到案申訴，經向原舉發機關查證違規屬實，該
    所於100年8月10日以嘉監裁字第裁70-GH0000000號裁決書，
    依道路交通管理處罰條例第48條第1項第2款、第63條第1項
    第1款規定，裁處受處分人罰鍰新臺幣（下同）6百元，並記
    違規點數1點，逾期則依違反道路交通管理事件統一裁罰標
    準表及裁決書處罰主文裁處，於法並無不合等語。
二、聲明異議意旨略以：本人當天騎機車是由民權路末段即交接
    忠明八街為橫行車道，對向皆為3個紅綠燈，見綠燈亮時，
    以一段式合法左轉忠明路，遭員警不當告發未依5個紅綠燈
    規定兩段式左轉，為此聲明異議，請撤銷原處分不罰等語。
三、按機慢車兩段左轉標誌，用以告示左轉機器腳踏車或慢車駕
    駛人應遵照號誌指示，在號誌顯示允許直行時先行駛至右前
    方路口之左轉待轉區等待左轉，俟該方向號誌顯示允許直行
    後，再行續駛，以兩段方式完成左轉；另機器腳踏車行駛至
    交岔路口，其轉彎，應依標誌或標線之規定行駛，道路交通
    標誌標線號誌設置規則第65條、道路交通安全規則第99條第
    2項分別定有明文。次按汽車駕駛人轉彎時，不依標誌、標
    線、號誌指示者，處600元以上1,800元以下罰鍰；汽車駕駛
    人，違反第48條第1項第2款，除依原條款處罰鍰外，並記違
    規點數1點，道路交通管理處罰條例第48條第1項第2款、第
    63條第1項第1款分別定有明文。
四、按受處分人不服第8條主管機關所為之處罰，得於接到裁決
    書之翌日起20日內，向管轄地方法院聲明異議；法院受理有
    關交通事件，準用刑事訴訟法之規定，道路交通管理處罰條
    例第87條第1項、第89條前段分別定有明文。就此規定而言
    ，其意義有三：(1) 、得適用刑事訴訟法者，僅以性質上相
    同者為限，始得謂準用；若性質上不同者，則無準用之餘地
    。(2) 、法院受理交通違規案件之聲明異議，應優先適用母
    法授權制訂之法規定命令，即道路交通案件處理辦法（業於
    99年10月26日修正公布為「道路交通事件處理辦法」）之規
    定。(3) 、依道路交通管理處罰條例授權制訂之違反道路交
    通管理事件統一裁罰基準及處理細則，若與交通違規事件性
    質相同者，亦應在適用之範圍內。而聲明異議案件，係受處
    分人不服同條例第8條主管機關所為之處罰，向法院所提起
    請求撤銷原處分之程序，性質上應屬於救濟程序（司法院釋
    字第418號解釋參照）。就法體系而言，交通違規處罰之主
    管機關首次管轄權劃分，係依違反道路交通管理事件統一裁
    罰基準及處理細則第25條規定，除第1款至第5款情形按行為
    地；以汽車所有人為處罰對象者，移送其車籍地處罰機關處
    理；以駕駛人為處罰對象者，則由駕籍地之處罰機關處理。
    再按聲明異議，應予司法狀紙，敘述異議之理由，提出於原
    處分機關為之，原處分機關應於接受異議書狀後5日內，將
    該案卷宗及有關證物，送交該管地方法院；又違反道路交通
    管理事件，受處分人不服處罰，依法聲明異議者，處罰機關
    應於接受異議狀5日內，製作不服違反道路交通管理事件裁
    決聲明異議移送書，將案卷及有關證物連同聲明異議書狀，
    送交該管地方法院審理，道路交通事件處理辦法第12條、第
    13條及違反道路交通管理事件統一裁罰基及處理細則第65條
    分別定有明文。從而，法院受理聲明異議既屬救濟程序，並
    非為第一審程序，自應依交通違規行政罰之性質，適用同條
    例或法規命令所定之管轄權；前開法規命令既已明定受理聲
    明異議之法院為裁處機關所在地之法院管轄，自非同條例或
    相關法規並無特別規定聲明異議法院管轄之分配，其理由如
    同不服地方法院第一審裁判，提起救濟之管轄第二審法院，
    均係以管轄地方法院之第二審法院定之，並非再重新審視行
    為人之住所地、居所地或犯罪地而定自明（臺灣高等法院暨
    所屬法院97年法律座談會研討結果參照）。查受處分人之居
    所地在臺中市○○路○段171號3樓，而本件交通違規行為地
    ，在臺中市○○路與忠明路口，有聲明異議狀、舉發違反道
    路交通管理事件通知單各1份附卷可稽，均非本院之轄區。
    惟受處分人住所地、駕籍地係在嘉義縣朴子市○○路45號，
    有個人戶籍資料查詢結果、證號查詢機車駕駛人資料各1份
    在卷足憑。而違反道路交通管理處罰條例第48條第1項第2款
    規定，處罰對象係駕駛人，本件係以駕駛人即受處分人為處
    罰對象，應由駕籍地之處罰機關亦即原處分機關處理，本院
    為原處分機關所在地之法院，就本件自有管轄權，合先敘明
    。
五、經查：
  (一)臺中市○○路上設置藍底白字的「機慢車兩段左轉」圓形標
    誌，於右前方路口之臺中市○○路有機車待轉區標線乙節，
    業據證人即員警廖忠明於本院調查時結證稱：民權路前方有
    機慢車兩段式左轉的指示牌，有L形箭頭，該路口地面有兩
    段式左轉標線。受處分人從民權路要左轉忠明路，依照規定
    要到忠明路待轉區待轉，才能直行忠明路等語，並有現場圖
    1份、照片4張附卷可參，足認受處分人騎乘機車由臺中市○
    ○路往忠明路左轉，必須以兩段式方式行駛。
  (二)受處分人於100年7月28日17時10分許，騎乘車牌號碼UH3-05
    5號輕型機車，行經臺中市○○路與忠明路口，因未依兩段
    式左轉標誌、標線指示，經臺中市政府警察局第二分局員警
    當場舉發等情，並經證人廖忠明於本庭調查時結證稱：受處
    分人紅燈停在民權路上停止線，變綠燈時，有10幾輛車都到
    忠明路待轉區停等，受處分人直接從民權路要左轉忠明路，
    沒有到機車待轉區。當時伊站在忠明路上，距離約50-60公
    尺，攔停後請受處分人拿出駕照、行照，他有承認未依兩段
    式左轉，他說對道路設計有異議等語，且受處分人於異議理
    由亦供承係由臺中市○○路直接左轉忠明路，足見受處分人
    確有上揭違規事實。
  (三)為維護機、慢車駕駛人及其他用路人之人身安全，並保持交
    通運輸順暢，目前道路上設有「機慢車兩段左轉」標誌、標
    線之路段，日趨普遍，尤以在多線車道路段更是常見，受處
    分人既領有駕駛執照，並參與交通往來通行，對此自難諉為
    不知，而臺中市○○路及忠明路，為一多車道路口，既依規
    定設置機車兩段式左轉之標誌、標線，受處分人騎乘機車行
    經上揭路口時，當可發現該標誌、標線，並依標誌、標線兩
    段式左轉，是其上揭所辯，顯屬飾卸之詞，尚非可採。
  (四)綜上所述，受處分人確有未依兩段式左轉標誌、標線指示之
    違規行為，原處分機關依上開規定，裁處受處分人罰鍰6百
    元，並記違規點數1點，依法核無違誤，本件異議為無理由
    ，應予駁回。
六、據上論斷，應依道路交通管理處罰條例第87條、道路交通事
    件處理辦法第18條規定，裁定如主文。
中    華    民    國   100    年    9     月    19    日
                    交通法庭  法  官  卓春慧
上列正本證明與原本無異。
如不服本裁定，應於裁定送達後5日內向本院提出抗告狀（應附
繕本）。
中    華    民    國   100    年    9     月    19    日
                              書記官  李玫娜